臺灣高等法院交通事件裁定　　　　　　100年度交抗字第294號
　抗告人　即
　原處分機關　臺北市交通事件裁決所
　代　表　人　林文淵
　受 處分 人　孫永漢
上列抗告人因受處分人違反道路交通管理處罰條例案件，不服臺
灣士林地方法院，中華民國99年12月31日所為裁定（99年度交聲
字第639號），提起抗告，本院裁定如下：
    主  文
抗告駁回。
    理  由
一、抗告意旨略以：依據道路交通管理處罰條例第61條第1項第2
    款、第67條第1 項規定，汽車駕駛人抗拒執行交通勤務警察
    之稽查因而引起傷害，處新台幣（下同）4萬5000元以上，6
    萬元以下罰鍰並吊銷駕駛執照，而經吊銷駕駛執照者，終身
    不得考領駕駛執照。本件受處分人孫永漢於民國（下同）99
    年1月10日20時零分酒後騎乘CIS-071號重型機車行經臺北市
    ○○○路1 段39號前，於停等紅燈時，因見路口警察前來攔
    停，受處分人孫永漢立即加速逃逸、抗拒稽查，車身因而與
    警察發生碰撞肇事，其有騎乘機車「抗拒執勤員警稽查而致
    人受傷」之違規行為明確，惟原審法院卻以無法證明受處分
    人有抗拒稽查而致人受傷之行為，裁定「原處分撤銷。孫永
    和汽車駕駛人，撞傷正執行交通勤務中之警察，應吊銷駕駛
    執照，3年內不得考領駕駛執照，並處新台幣3萬元罰鍰」，
    應非適法。懇請對本案之裁定重新審查，撤銷原裁定，更為
    適當之裁定。
二、按汽車駕駛人，駕駛汽車有下列情形之一者，吊銷其駕駛執
    照：二、抗拒執行交通勤務之警察或依法令執行交通稽查人
    員之稽查，因而引起傷害或死亡。三、撞傷正執行交通勤務
    中之警察。汽車駕駛人，駕駛汽車有前項第2款、第3款情形
    之一者，並處新臺幣3萬元以上6萬元以下罰鍰，道路交通管
    理處罰條例第61條第1項第2款、第3款及第2項定有明文。又
    按汽車駕駛人，曾依第61條第1項第2款規定吊銷駕駛執照者
    ，終身不得考領駕駛執照。汽車駕駛人，曾依第61條第1 項
    第3款規定吊銷駕駛執照者，3年內不得考領駕駛執照，同條
    例第67條第1項、第2項亦有明文。
三、經查：
(一)受處分人孫永漢於99年1月10日晚間8時0 分許，酒後騎乘車
    牌號碼CIS-071號重型機車，行經臺北市萬華區○○○路○段
    39號前，為執行勤務中之臺北市政府警察局刑事警察大隊特
    勤中隊員警凌忠徵攔停稽查時，因騎乘機車往前行駛，後照
    鏡勾到凌忠徵之無線電背帶，致凌忠徵倒地並受有下巴擦傷
    、右手第3 趾關節擦傷等傷害，而為警舉發酒後駕車肇事及
    因抗拒稽查而致人受傷之違規行為等情，此為受處分人所不
    否認，並有臺北市政府警察局舉發違反道路交通管理事件通
    知單2 紙存卷可參，嗣受處分人前揭酒後駕車犯行，經臺灣
    臺北地方法院以99年度北交簡字第213 號判決判處罰金10萬
    元，如易服勞役，以1,000元折算1日；又其騎車前行致證人
    凌忠徵倒地成傷乙案，亦因證人凌忠徵撤回告訴，經臺灣臺
    北地方法院檢察署檢察官以99年度偵字第2685號為不起訴處
    分確定等情，有聯合醫院中興院區診斷證明書、臺灣臺北地
    方法院以99年度北交簡字第213 號刑事判決書及臺灣臺北地
    方法院檢察署檢察官99年度偵字第2685號不起訴處分書等在
    卷可憑，此部分事實堪以認定。
(二)按道路交通管理處罰條例第61條第1項第2款規定，汽車駕駛
    人抗拒執行交通勤務之警察或依法令執行交通稽查人員之稽
    查，因而引起傷害或死亡，吊銷其駕駛執照，惟此項交通違
    規責任之成立，必須以汽車駕駛人有「抗拒」之行為為前提
    ，倘欠缺抗拒之意思或行為，即難逕以此項違規責任相繩。
    而此所謂抗拒，應指汽車駕駛人以「積極」、「主動」作為
    之手段，排除交通執法人員之稽查，始足當之；倘僅以「消
    極」、「被動」方法，不服從指揮或稽查，或不聽制止，或
    拒絕受檢，駕車逸去，則屬同條例第60條處罰之範疇，若因
    此撞傷正執行交通勤務中之警察，則應依同條例第 61條第1
    項第3款予以吊銷駕駛執照，並依同條例第 67條第2項規定，
    3 年內不得考領駕照。茲本件受處分人孫永漢堅詞否認有惡
    意衝撞員警致其受有傷害之故意，復依證人即值勤員警凌忠
    徵於警詢時指稱：伊執行盤檢勤務時，見孫永漢停紅綠燈時
    滿臉通紅、車身晃動，伊走向前亮起指揮棒要他靠邊受檢，
    不料孫永漢油門啟動時，左邊後照鏡勾到伊的無線電背帶致
    伊受傷云云（見偵查卷第13頁），顯見受處分人孫永漢係因
    突見警員示意要求受檢，於員警尚未與之接觸前，為閃避警
    員之攔檢，駕車逸去現場之際，所騎乘之機車左邊後照鏡勾
    到員警無線電背帶，致員警摔倒受傷，至堪認定。足徵受處
    分人顯非積極、主動的作為以排除員警之稽查，而係於逸逃
    之際，不慎造成員警受傷，所為尚與道路交通管理處罰條例
    第61條第1項第2款規定有間，自不得援引同條例第61條第 1
    項第2款、第67條第1項加以處罰。綜上，原處分機關依道路
    交通管理處罰條例條第61條第1項第2款、第2項及第67條第1
    項前段之規定，裁處受處分人罰鍰4萬5千元及終身不得考領
    駕駛執照，容有違誤。原審裁定則以受處分人確有「拒絕停
    車接受交通勤務警察之稽查而逃逸」之違規行為，且有「撞
    傷正執行交通勤務中之警察」之行為結果，依同條例第61條
    第1項第3款、第2項及第67條第2項規定吊銷其駕駛執照， 3
    年內不得考領駕駛執照，並依違反道路交通管理處罰條例統
    一裁罰基準表之規定裁處受處分人3 萬元罰鍰，經核並無不
    合。原處分機關猶執前詞提起本件抗告，為無理由，應予以
    駁回。
四、據上論結，應依道路交通事件處理辦法第25條，刑事訴訟法
    第412條，裁定如主文。
中    華    民    國    100   年    3     月    15    日
                  刑事第八庭  審判長法  官  張傳栗
                                    法  官  黃斯偉
                                    法  官  劉嶽承
以上正本證明與原本無異。
不得再抗告。
                                    書記官  何仁崴
中    華    民    國   100    年    3     月    15    日